【裁判字號】    98,易,473
【裁判日期】    990423
【裁判案由】    詐欺
【裁判全文】
              臺灣士林地方法院刑事判決
公  訴  人  臺灣士林地方法院檢察署檢察官
被      告  乙○○
選任辯護人  王勝彥律師
被      告  丁○○
選任辯護人  黃肇萍律師
上列被告因詐欺案件，經檢察官提起公訴（98年度偵字第574 號
），本院判決如下：
    主  文
乙○○意圖為自己不法之所有，以詐術使人將本人之物交付，處
有期徒刑伍月，如易科罰金，以新臺幣參仟元折算壹日。
丁○○無罪。
    事  實
一、乙○○為設在臺北市○○區○○路15巷7 號1 樓「百英資訊
    股份有限公司」（下稱百英公司）之負責人，明知百英公司
    自民國93年間起，連續3 年之獲利狀況已不如前，自96年5
    月5 日起，經營呈現虧損且已達無法支付公司經理級以上部
    分員工4 月份薪資之狀態，竟基於意圖為自己經營之百英公
    司不法所有之犯意，對於華經資訊企業股份有限公司（下稱
    華經公司）隱瞞百英公司上開財務狀況不佳及屆時無法付款
    之情事，分別於附表所示之時間，透過百英公司不知情之採
    購人員庚○○以傳真採購憑單之方式，接續向華經公司訂購
    如附表所示之商品（下亦稱系爭投影機設備），致華經公司
    因而陷於錯誤，將系爭投影機設備如數交付。嗣於96年5 月
    23日，因百英公司訂購之數量比往常龐大，華經公司為確定
    銷貨額度，遂向乙○○要求簽訂經銷契約書（下稱系爭經銷
    契約），乙○○則承前相同之犯意，繼續隱瞞上情，而與不
    知情之百英公司股東丁○○（另為無罪之判決，詳後述）、
    己○○二人共同簽立系爭經銷契約及面額新臺幣（下同）50
    0 萬元之本票1 紙後交予華經公司作為銷貨額度之擔保，致
    華經公司仍陷於錯誤，將系爭投影機設備送至百英公司指定
    之各門市，合計乙○○自96年5 月16日起至同年6 月21日止
    ，共詐得價值168 萬2100元之系爭投影機設備。嗣因乙○○
    於96年6 月20日決定百英公司停止營業，百英公司則於同月
    21日起開始退票，而乙○○更於同日（即同月21日）、同月
    25日將所有臺北縣八里鄉○○路308 巷6 弄5 號2 樓房地（
    下稱中華路房地）及臺中市○○路○ 段30號7 樓之16房地（
    下稱興安路房地）出售他人，並辦妥移轉登記，之後避不見
    面而未支付上開貨款，華經公司始知受騙。
二、案經華經公司告訴及臺北市政府警察局士林分局報告臺灣士
    林地方法院檢察署檢察官偵查起訴。
    理  由
甲、證據能力之認定：
    按被告以外之人於審判外之言詞或書面陳述，除法律有規定
    者外，不得作為證據；又被告以外之人於審判外之陳述，雖
    不符合同法第159 條之1 至第159 條之4 之規定，但經當事
    人於審判程式同意作為證據，法院審酌該言詞陳述或書面陳
    述作成時之情況，認為適當者，亦得為證據。當事人、代理
    人或辯護人於法院調查證據時，知有第159 條第1 項不得為
    證據之情形，而未於言詞辯論終結前聲明異議者，視為有前
    項之同意，刑事訴訟法第159 條第1 項及第159 條之5 分別
    定有明文。本判決以下所引用之各該被告以外之人於審判外
    之陳述（包含書面陳述），雖屬傳聞證據，惟被告二人及辯
    護人於本院準備程序期日中均同意作為證據而不予爭執（見
    本院卷第20頁），且迄至言詞辯論終結前亦未再聲明異議，
    本院審酌上開證據資料製作時之情況，尚無違法不當及證明
    力明顯過低之瑕疵，亦認為以之作為證據應屬適當，故揆諸
    前開規定，逕依刑事訴訟法第159 條之5 規定，認前揭證據
    資料均有證據能力。
乙、被告乙○○有罪部分：
一、訊據被告乙○○固不否認擔任百英公司負責人，百英公司自
    96年5 月5 日起即無法支付公司經理級以上部分員工4 月份
    薪資，仍於附表所示之時間，透過庚○○陸續向華經公司訂
    購價值168 萬2100元之系爭投影機設備，華經公司均已如數
    交付，且伊應華經公司之要求，於96年5 月23日與百英公司
    之股東丁○○及己○○共同簽立系爭經銷契約及面額500 萬
    元之本票1 紙後交予華經公司作為銷貨額度之擔保，伊於96
    年6 月20日決定百英公司停止營業，百英公司並於同月21日
    起開始發生退票，伊復於同月21日、25日將所有之中華路房
    地及興安路房地出售他人，並辦妥移轉登記，迄今尚未給付
    上開積欠之貨款等情，惟矢口否認有何對華經公司詐欺取財
    之犯行，辯稱：百英公司與華經公司交易往來超過10年，均
    有正常交付貨款，系爭投影機設備之買賣亦屬正常。至於百
    英公司之後停止營業及發生退票，純係門市銷售量減少，收
    支無法平衡而週轉不靈所致。華經公司既是基於過往之營運
    紀錄及百英公司之商譽，給予百英公司較高之銷貨額度，雖
    百英公司事後無法償付貨款，亦僅是債務不履行，況且該段
    期間之訂貨金額未較往年高出很多，伊並無詐欺之犯意云云
    。另被告乙○○之辯護人則辯以：系爭投影機設備之貨款金
    額仍在華經公司容許之銷貨額度內，不能認為被告乙○○有
    何詐欺之行為。又百英公司訂購當時之財務狀況與事後能否
    支付貨款，並沒有前後之因果關係，而且百英公司當時在第
    一商業銀行仍有多筆大額存款云云。經查：
  (一)關於百英公司93年間起之財務狀況，據證人即百英公司當時
    之股東兼業務經理己○○於本院審理時證稱：「於96年1 月
    間，乙○○稱百英公司需要現金周轉，向伊借款50萬元，至
    96年4 月間公司已開始無法發出薪水」等語（見本院卷第72
    頁），核與被告乙○○於本院本院審理時自承：「百英公司
    自93年起就沒有賺錢，於94、95年間有陸續向員工借款，結
    束營業前之最後幾年營運情形只能打平而無獲利，於96年5
    月5 日起已無法支付公司經理級以上部分員工4 月份薪資」
    等語相符（見本院卷第241 、240 、212 頁），並有百英公
    司向員工借款之明細表1 紙在卷足憑（見96年度偵字第1335
    1 號卷第57頁），足認百英公司在93年間起，連續三年之獲
    利狀況已不如前，而自96年5 月5 日起，經營呈現虧損且已
    達無法支付公司經理級以上部分員工4 月份薪資之情狀。又
    百英公司自96年6 月21日起開始退票，計算至97年12月17日
    止之退票張數共有169 張，全部退票金額高達5732萬8246元
    ，有百英公司之票據信用資訊查詢明細表1 份在卷可查（見
    98年度偵字第574 號卷第33至36頁），互核被告乙○○於本
    院審理時供稱：「上開遭退票是借款與貨款，其中貨款約在
    4500萬至5000萬之間，而貨款支付期間大多是在訂貨後之45
    日至60日之間」等語（見本院卷第217 、218 頁），如以訂
    貨後45日給付之方式計算，則被告乙○○簽立發票日在96年
    6 月30日之百英公司支票用以支付貨款，即是表示該支票是
    作為支付96年5 月16日訂購貨物之貨款，經統計百英公司自
    96年6 月21日起至同月30日止之全部退票金額，亦達2353萬
    3204元，以被告乙○○前述貨款占退票金額之比例計算，即
    表示百英公司自96年5 月7 日起至同月16日止曾訂購價值18
    47萬2468元（00000000*00000000/00000000，小數點下四捨
    五入）之貨物迄未支付貨款，再加上百英公司自96年5 月5
    日起，已達無法支付公司經理級以上部分員工4 月份薪資之
    情狀，應可認定百英公司於附表所示向華經公司購買系爭投
    影機設備之開始日即96年5 月16日起，公司所積欠之款項龐
    大，確實已處於無法正常償還債務之狀態。
  (二)有關百英公司之採購及財務係由被告負責及決定乙節，業據
    證人己○○於本院審理時證稱：「公司之營業、財務等事項
    ，都是由老闆乙○○決定，且購買貨物都是公司統一購買，
    非由門市自行購買處理」等語（見本院卷第70頁），以及證
    人即百英公司之採購人員庚○○於本院審理時證稱：「是由
    伊向華經公司訂貨，但是由老闆乙○○決定，訂購之數量是
    門市缺貨時會傳送訂單與伊及乙○○後，由乙○○決定」等
    語甚詳（見本院卷第103 、104 頁），且為被告乙○○所不
    否認，而被告乙○○更自承：會統計所開出之支票何時要支
    付等語（見本院卷第218 頁），顯見被告乙○○對於百英公
    司每月進、出貨品之數量及公司財務狀況，以及何時應給付
    票款等情形知之甚詳，亦即對於百英公司自96年5 月5 日起
    ，經營呈現虧損且無法支付公司經理級以上部分員工4 月份
    薪資，以及自96年5 月16日起，公司所積欠之款項龐大，確
    實已處於無法正常償還債務等狀態不能諉為不知。雖被告乙○○辯稱：是依百英公司各門市之需求量而決定對外訂購貨
    品之數量云云。然被告乙○○既知悉百英公司自96年5 月5
    日起有上開財務狀況不佳之情事，已達無法正常償還債務之
    狀態，其仍於附表所示之期間內，向華經公司訂購價值168
    萬2100元之系爭投影機設備，顯然被告乙○○在向華經公司
    訂貨當時即已知悉屆時無法支付上開貨款甚明。
  (三)又系爭投影機設備採購之過程，被告乙○○並未告知華經公
    司有關百英公司財務狀況不佳之情形，業經被告乙○○供承
    在卷，核與證人即華經公司業務人員甲○○於本院審理時證
    述：「訂系爭經銷契約時，被告乙○○並未告知百英公司有
    發不出薪水及經營不善之情形，如果華經公司知道百英公司
    發不出薪水，可能會停止出貨」等語相符（見本院卷第83、
    84頁）。參酌上開證述，足見華經公司確實因被告乙○○隱
    瞞上情而陷於錯誤，進而交付系爭投影機設備。雖被告乙○○辯稱：當時仍在正常公司之營運狀況下，只是現金週轉比
    較緊而已，之後停止營業及發生退票，是因為門市銷售量減
    少，收支無法平衡而週轉不靈所致等語。然被告乙○○既已
    知悉百英公司至96年5 月16日止，積欠之貨款已超過1800餘
    萬元，顯已達無法正常償還債務之狀態，則百英公司於斯時
    難認有正常營運可言或僅是一時週轉不靈而已，其隱瞞百英
    公司之財務狀況不佳及屆時無法付款之情事而利用不知情之
    採購人員向華經公司購買系爭投影機設備，其有詐欺之意圖
    及犯行自明，被告乙○○此部分所辯，自不足採。
  (四)況且被告乙○○自承於96年6 月20日決定百英公司停止營業
    （見本院卷第211 頁），然卻仍於96年6 月21日決定繼續向
    華經公司購買附表編號9 之產品，以及被告乙○○旋即於同
    日及同月25日將所有之中華路房地及興安路房地出售他人，
    並辦妥移轉登記，迄未給付上開貨款予華經公司，而被告乙○○出售上開房地之理由為：「因為伊向銀行借錢，有找員
    工當保證人，如果銀行拍賣價錢會比伊自己賣掉的價錢低，
    所以才自行出售給他人。」等語（見本院卷第235 頁），在
    在均可證明被告乙○○自始即有不支付華經公司上開貨款之
    意思，益證被告乙○○確實有詐欺華經公司之犯行。
  (五)至被告乙○○另辯以：百英公司與華經公司交易往來超過10
    年，均有正常交付貨款，系爭投影機設備之買賣亦屬正常云
    云。查證人甲○○於本院審理時固證稱：「華經公司與百花
    公司往來已經10多年，於本件跳票前之交易期間，就伊所知
    百英公司皆無遲延支付貨款」等語（見本院卷第80、82 頁
    ），然此僅可佐證百英公司與華經公司先前訂購之貨品屬於
    正常交易而已，與本件之行為是否有構成詐欺無涉。況且參
    酌被告乙○○亦坦承華經公司因發覺百英公司採購之數量較
    多，為確認銷貨額度而要求被告乙○○簽立系爭經銷契約等
    情，顯見百英公司至96年5 月止向華經公司訂購之金額較往
    常龐大，尚難遽認為正常之情形。且依證人甲○○證述百英
    公司給付貨款之期限算法，則附表所示96年5 月16日起至同
    年6 月21日訂購商品之付款日期，顯然均在百英公司96 年6
    月21日開始退票之後（即5 月25日或6 月25日加51日），被
    告乙○○既知悉對於華經公司貨款之付款期限，且至96 年5
    月16日止，積欠之貨款已超過1800餘萬元，已達無法正常償
    還債務之狀態，卻仍於附表所示之時間，陸續向華經公司訂
    購系爭投影機設備，之後旋即決定停止營業，並開始退票，
    其辯稱系爭投影機設備之買賣亦屬正常云云，尚不足採信。
  (六)被告乙○○及辯護人則另辯稱：系爭經銷契約之銷貨額度，
    是華經公司基於過往之營運紀錄及百英公司之商譽所為之決
    定，系爭投影機設備之貨款金額仍在華經公司容許之銷貨額
    度內，不能認為被告乙○○有何詐欺之行為，又百英公司訂
    購當時之財務狀況與事後能否支付貨款，並沒有前後之因果
    關係。又百英公司當時在第一商業銀行仍有多筆大額存款云
    云。查系爭經銷契約固訂有銷貨額度，且被告乙○○並簽發
    500 萬元之本票作為銷貨額度之擔保，而系爭投影機設備之
    貨款金額也在上開銷貨額度內，然被告乙○○既明知百英公
    司在96年5 月16日起，對外積欠之款項龐大，已達無法正常
    償還債務之狀態，其仍於附表所示之時間內向華經公司訂購
    系爭投影機設備，且於簽立系爭經銷契約書及本票後，於不
    到1 個月之時間即決定停止營業，迄今均未給付上開貨款，
    堪認被告乙○○訂購當時及簽立系爭經銷契約、本票之際，
    均有隱瞞百英公司財務狀況不佳及屆時無法付款之情事，而
    向華經公司詐得系爭投影機設備，自不能僅以系爭投影機設
    備之貨款金額仍在華經公司決定之銷貨額度內，作為未構成
    詐欺之抗辯。又華經公司既因被告乙○○未告知有關百英公
    司財務狀況不佳之狀況，進而陷於錯誤，而陸續出貨予百英
    公司，則華經公司所受之系爭投影機設備之損害自與被告乙○○上開行為間具有因果關係。末參酌卷附百英公司在第一
    商業銀行天母銀行96年5 月16日起至96年6 月21日止之活期
    存款帳戶（00000000000） 及支票存款帳戶（00000000000
    ）明細資料，其中96年5 月16日、6 月21日活期存款帳戶存
    款餘額各為2 萬1946元、82元；96年5 月16日、6 月21日活
    期支票存款帳戶存款餘額各為7 萬7737元、2707元（見本院
    卷48、53、55、57頁），上開金額均不足以支付百英公司大
    量退票所積欠之款項，因此實難依上開帳戶明細資料，作為
    被告乙○○於附表所示之時間向華經公司取得系爭投影機設
    備之時，有正常給付貨款之能力及意願。被告乙○○及辯護
    人上開所辯，均不足採信。
  (七)綜上所述，被告乙○○確實知悉百英公司自96年5 月5 日起
    ，經營呈現虧損且無法支付公司經理級以上部分員工4 月份
    薪資，自96年5 月16日起，公司經營積欠之款項龐大，確實
    已處於無法正常償還債務之狀態，卻消極隱瞞上情，仍自附
    表所示之96年5 月16日起，透過不知情之庚○○向華經公司
    下單採購如附表所示之商品，並於96年5 月23日與華經公司
    簽訂系爭經銷契約並簽發本票交予華經公司，致華經公司陷
    於錯誤而將商品如數交付後，被告乙○○旋於96年6 月20日
    決定百英公司結束營業，百英公司並於同月21日起開始發生
    退票，被告乙○○復於同月21日、25日將所有之中華路房地
    及興安路房地出售他人，並辦妥移轉登記，迄今尚未給付上
    開積欠之貨款，其詐欺取財之犯意甚為灼然。此外，尚有系
    爭經銷契約（見97年度他字第2757號卷第14頁至16頁背面）
    、華經公司應收帳款沖銷明細表（同上卷第8 頁至13頁）、
    本票（同上卷第20頁）、百英公司未付貨款明細（同上卷第
    32頁至34頁）、採購憑單、華經公司出貨單、統一發票（同
    上卷第46頁至212 頁）、被告乙○○財產歸屬資料清單、建
    物登記謄本（同上卷第21至24頁）等件在卷可資佐憑，本件
    事證明確，被告乙○○犯行已堪認定，應依法論科。
二、按刑法第339 條第1 項之詐欺取財罪，其成立固以行為人有
    施用詐術之行為為必要，然所謂詐術行為，不以積極之語言
    、文字、肢體、舉動或兼有之綜合表態等為限，其因消極之
    隱瞞行為，致使被害人陷於錯誤，亦包括在內。核被告乙○○所為，係犯刑法第339 條第1 項詐欺取財罪。又其利用不
    知情之庚○○向華經公司下單採購，為間接正犯。被告乙○○為達詐取系爭投影機設備之目的，而對同一之被害人華經
    公司為如附表所示期間之多次實行詐術之行為，而詐得系爭
    投影機設備，其時間密接、交易對象同一、手法相同、次數
    頻仍，顯係基於同一犯罪之目的，以單一行為之數個舉動接
    續進行，而實現一個犯罪構成要件，並侵害同一法益者，應
    屬接續犯。至於被告乙○○之辯護人雖以被告乙○○另案所
    涉之詐欺取財犯行，業經臺灣高等法院98年度上易字第1443
    號判處有期徒刑4 月確定，基於集合犯之一罪關係，本案應
    諭知免訴判決云云，然本院既認定被告乙○○之上開犯行應
    論以接續犯，且本案之被害人與上開確定判決所述之被害人
    不同，自無從認定為集合犯而諭知免訴，附此敘明。爰審酌
    被告乙○○利用華經公司之信任而詐得之系爭投影機設備價
    值達168 萬2100元，對於華經公司造成之損害不小，暨其犯
    罪動機、手段，迄未與華經公司達成和解或清償上開款項，
    犯後態度等一切情狀，量處如主文所示之刑，並諭知易科罰
    金折算標準，以資儆懲。
三、公訴意旨另以：被告乙○○明知百英公司自95年12月間起，
    即呈虧損狀態，自96年4 月間起，因資金不足，無法支付公
    司主管及部分員工薪資，亦未能按期清償公司向銀行之借款
    ，百英公司於96年6 月上旬之財務狀況已無法支付新購入商
    品貨款，竟基於意圖為百英公司不法所有之犯意，自96年3
    月21日至4 月30日，陸續以傳真採購憑單及電話訂購方式，
    向華經公司購買EPSON 牌EMP-X3型單槍液晶投影機等電腦周
    邊商品，認被告乙○○此部分亦涉犯刑法第339 條第1 項之
    詐欺取財罪嫌云云。惟查，百英公司係在96年5 月5 日始無
    法支付公司經理級以上部分員工4 月份薪資，業如前述，依
    卷內資料尚無積極證據可供認定百英公司於96年5 月前已陷
    於無法支付華經公司貨款之狀態，自無從認定百英公司於96
    年3 月21日至4 月30日向華經公司訂購貨品之行為，有何詐
    欺取財之犯行。從而，檢察官認被告乙○○此部份涉有詐欺
    取財罪嫌即有未合，本院復查無證據證明被告乙○○確有檢
    察官所指此部份詐欺取財之犯行，原應諭知無罪判決，惟因
    檢察官認此部分與前開論罪科刑之罪間，有接續犯之實質上
    一罪關係，爰不另為無罪之諭知。
丙、丁○○無罪部分：
一、公訴意旨另以：被告丁○○為百英公司董事兼臺北市○○路
    門市店長，明知百英公司自95年12月間起，呈虧損狀態，自
    96年4 月間起，因資金不足，無法支付該公司主管及部分員
    工薪資，亦未能按期清償該公司先前向銀行借得款項，百英
    公司於96年6 月上旬之財務狀況已無法支付新購入商品之貨
    款，竟與乙○○基於意圖為百英公司不法之所有之犯意聯絡
    ，由乙○○於96年5 月23日，代表百英公司與華經公司簽訂
    系爭經銷契約，並由被告丁○○擔任連帶保證人，乙○○與
    被告丁○○共同簽發金額500 萬元之本票1 紙，作為銷貨額
    度之擔保，自96年3 月21日起至同年6 月21日止，陸續以傳
    真採購憑單及電話訂購方式，向華經公司購買EPSON 牌EMP-
    X3型單槍液晶投影機等電腦周邊商品，總價417 萬6900元，
    經華經公司如數交付後，百英公司則將華經公司交付之電腦
    周邊商品送往各個門市銷售，賣得價金用於支付百英公司之
    其他債務，未清償華經公司，而百英公司自96年6 月21日起
    即開始退票，乙○○則旋於96年6 月23日結束營業，嗣華經
    公司派員向百英公司催討，發現該公司已結束營業，被告丁○○並於96年5 月25日，將其所有之臺中市○○路52之25號
    3 樓房地（下稱光明路房地）讓售予丙○○，並辦妥所有權
    移轉登記，蓄意脫產，致華經公司求償無著，始知受騙。因
    認被告丁○○與乙○○共同涉犯刑法第339 條第1 項詐欺取
    財罪嫌。
二、按犯罪事實應依證據認定之，無證據不得認定犯罪事實；不
    能證明被告犯罪者，應諭知無罪之判決，刑事訴訟法第154
    條第2 項、第301 條第1 項分別定有明文。又認定不利於被
    告之事實，須依積極證據，茍積極證據不足為不利於被告事
    實之認定時，即應為有利於被告之認定，更不必有何有利之
    證據（最高法院30年上字第816 號判例參照）；而告訴人之
    告訴，係以使被告受刑事訴追為目的，是其陳述是否與事實
    相符，仍應調查其他事實以資審認，始得為不利被告之認定
    （最高法院著有52年台上字第1300號判例可參）。次按刑法
    第339 條第1 項之詐欺取財罪，須以行為人主觀上自始即有
    詐欺之故意及不法所有之意圖，客觀上有施用詐術之行為，
    並使被害人陷於錯誤而為財產之交付始能構成，有一不備，
    即無由成立該罪。
三、本件檢察官認被告丁○○涉有上開罪嫌，無非以乙○○及被
    告丁○○之供述、告訴人華經公司之指訴、證人張炳倩、己○○、傅俊憲、吳旭彬之證述、系爭經銷契約、華經公司應
    收帳款沖銷明細表、百英公司未付貨款明細、採購憑單、華
    經公司出貨單、統一發票、百英公司票據信用資訊查詢結果
    單、財政部臺北市國稅局財產歸屬資料清單、建物登記謄本
    影本等件為其主要依據。訊據被告丁○○固坦承於96年5 月
    23日在系爭經銷契約簽名擔任連帶保證人，並與乙○○共同
    簽發500 萬元之本票交予華經公司，且於95年5 月25日，將
    其所有之光明路房地讓售予丙○○等事實，惟堅決否認有何
    上開犯行，辯稱：伊是百英公司之股東，公司如有簽訂經銷
    契約之需要會找伊簽，伊基於幫助百英公司周轉及往常之慣
    例才簽署系爭經銷契約及本票，在百英公司之工作並不負責
    資金調度及採購決定。至於出售光明路房地是在96年初即著
    手，因伊父親在95年初過世，過世前住在安養院，開銷較大
    ，伊認為既然未住該址，便出售予丙○○。出售後因為丙○○身體不適，始由伊妹妹戊○○以丈夫楊敦龍之名義購回，
    非為逃避本案之債務，伊並無詐欺華經公司之意思等語。
四、經查：
  (一)被告丁○○在92年7 月2 日起至96年6 月21日止確實擔任百
    英公司之監察人，有百英公司董事監察人名單及變更事項登
    記表附於百英公司設立登記卷內可稽，然關於被告丁○○是
    否知悉百英公司之財務狀況及有無負責採購決定乙節，業據
    證人乙○○於本院審理時結證：「丁○○在百英公司擔任過
    監事，本案發生當時丁○○是擔任百英公司館前路門市店長
    ，百英公司對外採購進貨事項皆由公司採購部決定，至於營
    業財務方面，因為伊當時為公司總經理，故皆由伊負責，向
    華經公司採購之貨品，係由門市提出當日之採購數量，回報
    經採購部彙整後，由伊簽核，丁○○並未與伊參與討論本件
    在內之採購事宜，而係由各門市自行決定需求量報與總公司
    決定採購。丁○○並不知道悉伊開立支票及何時應支付之情
    形」等語（見本院卷第210 、218 頁），核與證人經理己○○及庚○○分別於本院審理時證述：「百英公司之營業、財
    務是由老闆乙○○決定，採購是公司統一採購，丁○○擔任
    店長負責銷售，但不負責訂貨，只需要回報公司給公司訂貨
    ，丁○○並未參與公司之採購及財務事項，也不知道公司財
    務狀況」等語（見本院卷第70、76、10 2、104 頁）相符，
    顯見被告丁○○雖擔任百英公司之監察人並兼館前路門市之
    店長，但對於百英公司之業務經營、進出貨情形及財務狀況
    無從參與及掌握，僅負責銷售及提報訂貨之需求，並無決定
    採購之權力。
  (二)有關被告丁○○於96年5 月23日簽立系爭經銷契約及本票之
    過程，證人庚○○於本院審理時已證述：「讓丁○○簽立經
    銷契約是因為剛好丁○○在樓下，所以伊當然拿給他。乙○○並未指定要求何人簽，剛好樓下只有丁○○比較資深，伊
    就請他簽」等語（見本院卷第102 頁），核與證人乙○○證
    述：「一般經銷契約會找股東擔任連帶保證人，要簽立之那
    一天誰在，就輪流簽名，故系爭經銷契約事前未與丁○○討
    論，是庚○○自行找丁○○的」之情節一致（見本院卷第21
    1 、214 頁），參酌同在系爭經銷契約上簽名擔任連帶保證
    人及共同簽發上開本票之己○○於本院審理時亦證述：「經
    銷契約是庚○○交給伊簽立的，在簽立之前，並無任何人與
    伊商量過，伊因為信任老闆乙○○，所以就簽立」等語（見
    本院卷第70頁），則被告丁○○辯稱百英公司如有簽訂經銷
    契約之需要會找伊簽，伊基於幫助百英公司周轉及往常之慣
    例才簽署系爭經銷契約及本票，應可採信。
  (三)而百英公司嗣於96年6 月20日結束營業係乙○○自行決定，
    並未通知百英公司董、監事，亦未告知丁○○百英公司何時
    應支付票款，且百英公司亦迄未給付被告丁○○96年4 、5
    、6 月份之薪水，被告丁○○仍繼續在百英公司工作至公司
    結束營業之日等情，業據證人乙○○於本院證述屬實（見本
    院卷第211 、218 頁）。雖被告丁○○自承：「伊當時在門
    市當店長，知悉百英公司在96年4 、5 月份業績下滑」等語
    （見本院卷第236 頁）。然參酌證人乙○○證稱：「自96年
    4 月間即未支付丁○○薪資，至6 月份共積欠丁○○3 個月
    之薪資，惟丁○○仍未離職，一直工作至公司結束營業時，
    應該是認為那幾個月業績下滑，等稱到7 、8 月或年底之資
    訊展，業績就會好轉」等語（見本院卷第218 、219 頁），
    以及被告丁○○自93年6 月起至94年11月間共有4 次借款給
    乙○○作為百英公司周轉之用，金額達84萬5979元之事實，
    有百英公司向員工借款之明細表在卷可佐（見96偵字第1335
    1 號卷第57頁），且上開借款在百英公司結束營業前尚未全
    部清償，亦據證人乙○○證述明確，則揆諸一般常情，如被
    告丁○○早已知悉百英公司財務出現問題且有退票及結束營
    業之可能，則被告丁○○應會向乙○○積極索討上開積欠之
    借款及薪水，焉有在未取得前開款項前，仍繼續在百英公司
    上班之可能，則丁○○辯稱不清楚百英公司之營運狀況，是
    直到96年6 月20、21日才知道百英公司結束營業以及支票退
    票等語，亦可採信。
  (四)又百英公司、乙○○與被告丁○○曾於95年4 月24日共同簽
    發本票向日盛國際商業銀行銀行股份有限公司借款400 萬元
    ，以及96年6 月4 日共同簽發本票，並以百英公司之汽車向
    匯豐汽車股份有限公司（下稱匯豐汽車公司）貸款30萬元，
    有臺灣臺北地方法院96年度票字第49023 、67269 號本票裁
    定影本各1 紙附於百英公司設立登記卷內足參，可知百英公
    司之借款業務及簽發本票均有由丁○○共同發票之情形，非
    本件向華經公司購買系爭投影設備所獨然。且被告丁○○共
    同簽發交予匯豐汽車公司之本票之時間係在96年6 月4 日，
    可見被告丁○○於96年5 月23日簽發系爭經銷契約書及本票
    ，以及96年5 月25日將光明路房地出售予丙○○之後，仍有
    為百英公司簽發本票之情形，衡諸常情，堪認被告丁○○於
    斯時仍認百英公司可以繼續維持營運，因為若被告丁○○早
    知百英公司無償還債務之能力，並決定於96年5 月25日先進
    行脫產舉動，豈有在無薪之狀態下仍繼續在百英公司任職，
    再與乙○○共同簽發本票向匯豐汽車公司借款之可能，益徵
    被告丁○○未知悉百英公司之財務狀況，對於華經公司並未
    與乙○○有共同詐欺之犯意聯絡甚明。
  (五)從而，被告丁○○並不知悉百英公司之財務狀況，也非決定
    百英公司向華經公司為本件採購商品之人，其雖有簽立系爭
    經銷契約及本票，但亦非受乙○○之指示所為，且對於百英
    公司有無陷於屆期無法付款、退票及結束營業等情形均不清
    楚，其未領取96年4 至6 月份之薪水而仍繼續工作至百英公
    司結束營業為止，均難認被告丁○○主觀上有何有詐欺華經
    公司之故意及不法所有之意圖。
五、綜上所述，檢察官認定被告丁○○涉犯上開罪嫌所援引之證
    據，尚不足證明被告丁○○主觀上有何為上開犯行之故意及
    不法所有之意圖，本院復查無其他積極證據足資證明被告丁○○有何檢察官所指之上情，揆諸首開法條規定及說明，核
    屬不能證明被告犯罪，應諭知丁○○無罪之判決。
據上論斷，應依刑事訴訟法第299 條第1 項前段、第301 條第1
項，刑法第339 條第1 項、第41條第1 項前段，刑法施行法第1
條之1，判決如主文。
本案經檢察官黃育仁到庭執行職務。
中    華    民    國    99    年    4     月    23    日
                  刑事第四庭  審判長法  官  李正紀
                                    法  官  楊皓清
                                    法  官  林政佑
以上正本證明與原本無異。
如不服本判決應於收受判決後10日內向本院提出上訴書狀，並應
應敘述具體理由。其未敘述上訴理由者，應於上訴期間屆滿後20
日內向本院補提理由書（均須按他造當事人之人數附繕本）「切
勿逕送上級法院」。
                                    書記官  蔡昀潔
中    華    民    國    99    年    4     月    23    日
附錄法條：
中華民國刑法第339條
（普通詐欺罪）
意圖為自己或第三人不法之所有，以詐術使人將本人或第三人之
物交付者，處 5 年以下有期徒刑、拘役或科或併科 1 千元以下
罰金。
以前項方法得財產上不法之利益或使第三人得之者，亦同。
前二項之未遂犯罰之。
附表：
┌──┬──────┬─────┬─────────────────┐
│編號│日  期      │金額      │商品名稱及數量                    │
├──┼──────┼─────┼─────────────────┤
│ 1  │96年5月16日 │5萬2500元 │Epson EMP-TW700單槍液晶投影機*1   │
├──┼──────┼─────┼─────────────────┤
│ 2  │96年5月17日 │18萬9000元│(1)Epson EMP-S4單槍液晶投影機*2    │
│    │            │          │(2)Epson EMP-X5單槍液晶投影機*5    │
│    │            │          │(3)80吋氣壓銀幕*2                  │
├──┼──────┼─────┼─────────────────┤
│ 3  │96年5月22日 │38萬3250元│(1)Epson EMP-TWD3單槍液晶投影機*5  │
│    │            │          │(2)Epson EMP-S4單槍液晶投影機*10   │
│    │            │          │(3)80吋氣壓銀幕*10                 │
│    │            │          │(4)亞藝租片卷*10                   │
├──┼──────┼─────┼─────────────────┤
│ 4  │96年5月25日 │30萬2400元│(1)Epson EMP-S4單槍液晶投影機*13   │
│    │            │          │(2)Epson EMP-X5單槍液晶投影機*1    │
│    │            │          │(3)80吋氣壓銀幕*13                 │
├──┼──────┼─────┼─────────────────┤
│ 5  │96年5月29日 │9萬4500元 │(1)Epson EMP-TW700單槍液晶投影機*1 │
│    │            │          │(2)Epson EMP-S4單槍液晶投影機*2    │
│    │            │          │(3)80吋氣壓銀幕*2                  │
├──┼──────┼─────┼─────────────────┤
│ 6  │96年5月30日 │6萬3000元 │(1)Epson EMP-S4單槍液晶投影機*3    │
│    │            │          │(2)80吋氣壓銀幕*3                  │
├──┼──────┼─────┼─────────────────┤
│ 7  │96年5月31日 │14萬7000元│Epson EMP-X5單槍液晶投影機*5      │
├──┼──────┼─────┼─────────────────┤
│ 8  │96年6月15日 │30萬3450元│(1)Epson EMP-T5單槍液晶投影機*13   │
│    │            │          │(2)Epson EMP-X5單槍液晶投影機*1    │
│    │            │          │(3)80吋氣壓銀幕*13                 │
│    │            │          │(4)投影機吊架*1                    │
├──┼──────┼─────┼─────────────────┤
│ 9  │96年6月21日 │14萬7000元│(1)Epson EMP-T5單槍液晶投影機*7    │
│    │            │          │(2)80吋氣壓銀幕*7                  │
├──┴──────┼─────┴─────────────────┤
│    合計          │168萬2100元                                   │
└─────────┴───────────────────────┘

司法院資訊處製作；財團法人民間司法改革基金會備份。
